臺灣士林地方法院交通事件裁定　　　　100年度交聲字第413號
原處分機關　臺北市交通事件裁決所
異　議　人
即受處分人　楊淑惠
上列異議人即受處分人因違反道路交通管理處罰條例案件，對於
臺北市交通事件裁決所於民國100 年4 月25日所為之處分（原處
分案號：北市裁罰字第裁22-AEY761041號）聲明異議，本院裁定
如下：
    主  文
異議駁回。
    理  由
一、異議意旨略以：異議人所駕駛之車號8031-ET 號自用小客車
    （下稱A 車）當時下閘道左轉即由東轉南行駛於第1 車道，
    當時在異議人右側由郭先揚駕駛車號IB-4755 號自用小客車
    （下稱Ｂ車）由北向南直行，行駛於第2 車道，兩車道並無
    交會，所以異議人當時跟著前方左轉而行，根本不知要讓何
    方向之來車。異議人係行駛Ａ車左轉專用車道（即第1 車道
    ），應有路權，且當時係跟著前方左轉車而行，且方向盤也
    已迴正，事實上是是B 車侵犯異議人行駛之車道才導致碰撞
    ，現場留下來的碎片拭在第1 車道及第2 車道分道線上，因
    異議人是左轉車即判定是異議人轉彎車未讓直行車，實屬臆
    測，爰聲明異議請求撤銷原處分。
二、原處分意旨略以：異議人即受處分人楊淑惠於民國100 年2
    月2 日上午8 時23分許，駕駛車號8031-ET 號自用一般小客
    車，由東轉南向於臺北市市○○道、重慶北路口，因「轉彎
    車不讓直行車先行」發生事故，爰依道路交通管理處罰條例
    第48條第1 項第6 款、第63條第1 項第1 款之規定，裁處罰
    鍰新臺幣（下同）900 元之罰鍰，並依同條例第63條第1 項
    第1款（裁決疏漏引第1款）記違規點數1 點等語。
三、按汽車行駛至交岔路口，轉彎車應讓直行車先行，道路交通
    安全規則第102 條第1 項第7 款定有明文。次按汽車駕駛人
    轉彎時，有轉彎車不讓直行車先行，處新臺幣600 元以上1,
    800 元以下罰鍰，又汽車駕駛人違反同條例第48條者，除依
    原條款處罰鍰外，並予記違規點數1 點，道路交通管理處罰
    條例第48條第1 項第6 款、第63條第1 項第1 款分別定有明
    文。
四、經查：
  (一)異議人楊淑惠於前揭時地，駕駛A 車自市○○道進行左轉重
    慶北路，與郭先揚所駕駛之B 車發生碰撞，致雙方車輛均受
    有車體部分損壞，為異議人所不爭執，並有臺北市政府警察
    局中正第一分局100 年5 月26日北市警中正一分交字第
    10030546400 號函及其函附之交通事故相關資料乙份在卷可
    參，此部分事實應堪認定。
  (二)訊據證人郭先揚於本院訊問時具結證述：伊不是從異議人的
    後方過來，伊是直行重慶北路，是伊的車輛先進入路口，並
    非異議人先進入該路口，伊在那個路口的時候有注意異議人
    所駕之A 車從匝道下來，伊到斑馬線上的時候異議人駕駛之
    A 車就撞過來，撞擊點在伊左側車門，以致其車輛左前葉子
    板有凹陷，左側車門因此掀起來，跟左前輪胎上面的鈑金有
    點凹進去，就伊的車而言，撞擊點應該在該處。是伊先進入
    路口，伊已經過了斑馬線，伊當時並未變換或偏離伊所行駛
    之車道等語明確（本院卷第26至27頁參照）。另訊之異議人
    楊淑惠本院訊問時陳稱：伊當時在左轉當時沒有注意到後方
    直行有無來車，因為伊只看側邊，沒有看後面。因為伊當時
    單純是跟著前車走，沒有看後方，只有看側面。以伊當時的
    狀況，注意後方沒有實際上困難等語明確（本院卷第60 至
    61頁參照）。所謂「轉彎車應讓直行車先行」乃路權劃分之
    原則，在實際行車時，該項原則之運用應包含轉彎車之駕駛
    人於開始轉彎前，應注意對向是否有來車；後向來車與本車
    距離是否足供本車安全轉彎完畢；其欲轉入之道路是否通暢
    足容其車身進入以免佔用直行車道等內容，以期能將車輛迅
    速轉彎通過交岔路口，避免害及直行車道之通暢。查本院依
    職權調取本件之臺北市○○○○○道路交通事故調查卷宗，
    由交通事故現場照片以觀（由重慶北路北往南向之方向，本
    院卷第51頁下方照片），從市○○道左轉重慶北路時，轉彎
    車輛於左轉行進中，於客觀上有察看後方有無直行車輛之義
    務，且事實上亦有察看後方有無來車之可能，是市○○道進
    入重慶北路時並無不能注意後方直行車輛之情況。且由證人
    即本件違規舉發員警盧信春到庭結證陳稱：本件撞擊的位置
    約是在碎片分佈處，碎片的位置是分布在第一及第二車道中
    間等語（本院卷第59頁參照），核與卷附道路交通事故現場
    圖影本1 紙經核互符，依上開現場圖碎片分佈地點係在系爭
    交岔路口終點之第1 、第2 車道中間，並非分佈於異議人所
    駕駛之第1 車道以觀，可知與證人郭先揚證述當時係行駛在
    第2 車道、並未變換至異議人行駛之車道亦核屬實。此外，
    復有A 車、B 車車損照片附卷可佐（本院卷第44、46至58頁
    參照），觀該照片所示之車輛損害部位，A 車車損集中在右
    前保桿處及右前業子板處，且整個右前保桿刮擦並掀起，B
    車則左前車門至左後車門均有刮擦痕跡、左前葉子板凹陷，
    參諸異議人、證人上開供證、現場照片、碎片分佈地點、兩
    車車損部位綜合以觀，並無證據證明係異議人先進入路口，
    衡情異議人應係與證人郭先陽同時進入系爭路口，異議人自
    有義務察看其後向車之距離是否足供其安全轉彎，異議人辯
    稱應係伊有路權，尚非可採；綜上，本件肇事原因應為異議
    人未注意察看後方有無來車，致未讓後方直行車先行所致，
    是本件異議人於從市○○道左轉進入重慶北路時，有未察看
    後方直行有無來車之未讓直行車先行之違規情事，因而致生
    本件交通事故，確屬明確。
五、綜上所述，本件事證明確，異議人違規事實堪以認定。原處
    分機關認為異議人違規事實明確，爰依道路交通管理處罰條
    例第48條第1 項第6 款、第63條第1 項第1 款之規定，裁罰
    異議人罰鍰900 元，並記違規點數1 點認事用法均無不當，
    從而，異議人所為之聲明異議為無理由，應予駁回。
據上論斷，應依道路交通案件處理辦法第18條，裁定如主文。
中    華    民    國    100   年    7     月    29    日
                  交通法庭法  官  吳維雅
以上正本證明與原本無異。
如不服本裁定應於送達後5 日內向本院提出抗告狀。
                          書記官  謝金宏
中    華    民    國   100    年    8     月    4     日